臺灣板橋地方法院民事裁定　　　　100年度輔宣字第33號
聲　請　人　葉茂林
相　對　人　葉和登
上列聲請人聲請對相對人為輔助宣告事件，本院裁定如下：
    主    文
宣告葉和登（男，民國○○○年○○月○○日生，身分證統一編
號：Ｚ000000000號）為受輔助宣告之人。
選定葉茂林（男，民國○○○年○○月○○○日生，身分證統一
編號：Ｚ000000000號）為受輔助宣告之人之輔助人。
聲請費用由受輔助宣告之人負擔。
    理    由
一、本件聲請意旨略以：聲請人葉茂林之父，即相對人葉和登，
    因心臟手術後，情緒改變而多疑，出現異常購物行為及異常
    生活行為，諸如：購買已部分發酵的香吉士十五台斤；訂購
    市價新台幣（以下同）六十萬元之客貨兩用車，並訂製壓克
    力招牌二片上面刻字「本車台灣製造，總價58萬分24期50萬
    ，長庚紀念醫院林口志工」，欲黏在車體上；執意與仲介人
    員簽約，並表示不須殺價，同意以標價680 萬元價格購買屋
    齡30餘年的16坪國宅；又表示要去林口長庚醫院附近「捷運
    A7站」購買捷運共購宅；又表示自己正在與遠雄及達欣工程
    等高層主管洽商，由其居間促成數宗土地合建案；以雙面膠
    將家中和室拉門軌道固定而使拉門無法開關；又以膠帶將家
    中書櫃綑綁固定；用簽字筆在家中的桌面、電燈寫滿文字；
    經常外出不知去向直至深夜十一時才返家（異於過去傍晚五
    時即返家習慣）；要求妻子清算過去20年來共同出租他人的
    店面收入，並要求妻子將收入一半給他，向妻子表示若她不
    從則要錄音存證後控告妻子與兒子，威脅要讓兒子在台灣待
    不下去；連續打電話至妻舅經營的早餐店，建議妻舅投資若
    干檔股票，完全不顧慮當時早餐店生意忙碌中；多次要求妻
    兒匯款或借款給他去購買車輛、房屋、股票；連續多次自行
    或偕外孫女至晶華飯店享用下午茶，誇稱自己是飯店的VIP
    貴賓等。經家人建議相對人葉和登前往醫院精神科診察，認
    為有雙極性情緒失常行為，但相對人葉和登拒絕繼續看診治
    療。因相對人葉和登之躁症行為日益嚴重，為避免其繼續異
    常購物而受不利，為此依民事訴訟法第597 條以下規定，聲
    請對相對人葉和登為輔助宣告，併聲請選定由聲請人擔任葉
    和登之輔助人等語。並提出長庚紀念醫院精神科之會診單影
    本、訂車契約書影本、壓克力招牌之照片、部分發酵的香吉
    士照片、親屬系統表、親屬同意書，戶籍謄本等為證。
二、按對於因精神障礙或其他心智缺陷，致其為意思表示或受意
    思表示，或辨識其意思表示效果之能力，顯有不足者，法院
    得因本人、配偶、四親等內之親屬、最近一年有同居事實之
    其他親屬、檢察官、主管機關或社會福利機構之聲請，為輔
    助之宣告，民法第15條之1 定有明文。
三、本院審驗相對人葉和登之精神心智狀況，並參酌鑑定人板橋
    中興醫院馮德誠醫師之鑑定結果，認為「相對人活動正常，
    溝通尚可，記憶力、定向力、計算能力、理解及判斷能力均
    尚可；但有多疑、被害妄想；日常生活起居均可自理，但會
    亂買東西；有精神障礙或其他心智缺點，意思表示或辨識意
    思表示效果之程度不足，恢復可能性低，符合輔助之宣告之
    人。」等語，此有該醫院出具之精神鑑定報告書為憑。故聲
    請人聲請對葉和登為輔助宣告，為有理由，應予准許，爰依
    前開規定，宣告相對人葉和登為受輔助宣告之人。
四、次按受輔助宣告之人，應置輔助人。而法院為輔助之宣告時
    ，應依職權就配偶、四親等內之親屬、最近1 年有同居事實
    之其他親屬、主管機關、社會福利機構或其他適當之人，選
    定1 人或數人為輔助人。法院為前項選定及指定前，得命主
    管機關或社會福利機構進行訪視，提出調查報告及建議。輔
    助之聲請人或利害關係人亦得提出相關資料或證據，供法院
    斟酌；法院選定輔助人時，應依受輔助宣告之人之最佳利益
    ，優先考量受輔助宣告之人之意見，審酌一切情狀，並注意
    下列事項：一、受輔助宣告之人之身心狀態與生活及財產狀
    況。二、受輔助宣告之人與其配偶、子女或其他共同生活之
    人間之情感狀況。三、輔助人之職業、經歷、意見及其與受
    輔助宣告之人之利害關係。四、法人為輔助人時，其事業之
    種類與內容，法人及其代表人與受輔助宣告之人之利害關係
    」，民法第1113條之1第1項、同條第2 項準用民法第1111條
    及第1111條之1 亦有明文。
    本件聲請人葉茂林為相對人即受輔助宣告之人葉和登之子，
    受輔助宣告人葉和登之親屬（包括：葉和登之妻葉許錦美、
    之次女兒葉淑芬、之妻舅許顯宗、之妹郭黃實妹、之妻舅許
    顯榮、之長女兒葉淑芳）一致推舉由聲請人葉茂林擔任葉和
    登之輔助人，此有戶籍謄本、親屬系統表、親屬同意書等附
    卷可稽。
    本院審酌聲請人葉茂林係相對人葉和登之子，其對於相對人
    葉和登之經濟情形及日常生活起居照護應熟稔，且有輔助相
    對人葉和登之能力，是由聲請人葉茂林擔任輔助人，最能符
    合相對人葉和登之最佳利益，爰選定聲請人葉茂林為輔助人
    。
五、依民法第15條之2 規定可知，受輔助宣告之人並未喪失行為
    能力，且依法並未完全剝奪其財產處分權。參酌民法第1113
    條之1 規定，並無準用同法第1094條、第1099條及第1099條
    之1 、第1103條第1 項規定，亦即受輔助宣告人之財產，不
    由輔助人管理，輔助人對於受輔助宣告人之財產，並無依規
    定與經法院或主管機關所指定之人會同開具財產清冊。
    本件相對人之精神或心智狀況未達監護宣告之程度，經本院
    對相對人為輔助宣告，依前揭說明，本件毋庸指定會同開具
    財產清冊之人，附此敘明。
六、依民事訴訟法第624條之1、第608條第1項，裁定如主文。
中    華    民    國   100    年    9     月    20    日
                  家事法庭  法  官  黃惠瑛
以上正本係照原本作成。
如不服本裁定關於選定輔助人部分，應於送達後10日內向本院提
出抗告狀，並繳納抗告費新臺幣1,000 元；其餘關於輔助宣告之
部分，不得抗告。
中    華    民    國   100    年    9     月    20    日
                            書記官  張美玉